臺灣臺北地方法院民事判決　　　　　 93年度訴字第4830號
原　　　告　華南商業銀行股份有限公司
法定代理人　乙○○
訴訟代理人　己○○
　　　　　　辛○○
　　　　　　甲○○
被　　　告　庚　○原名：黃鴻.
　　　　　　丙○○
上　一　人
訴訟代理人　戊○○
被　　　告　丁○○
訴訟代理人　壬○○
上列當事人間請求清償借款事件，本院於民國96年3月1日言詞辯
論終結，判決如下：
    主      文
被告庚○、丙○○應連帶給付原告新臺幣貳佰捌拾壹萬貳仟肆佰
捌拾元，及自民國九十三年七月三十日起至清償日止，按年息
百分之八點零五二計算之利息，暨自民國九十三年七月三十日起
至清償日止，按上開利率百分之二十計算之違約金。
被告庚○、丙○○、丁○○應連帶給付原告新臺幣貳佰零陸萬伍
仟伍佰拾玖元，及自民國九十三年七月三十日起至清償日止，
按年息百分之八點一五計算之利息，暨自民國九十三年七月三十
日起至清償之日止，按上開利率百分之二十計算之違約金。
訴訟費用由被告庚○、丙○○連帶負擔二分之一，餘由被告庚○
、丙○○、丁○○連帶負擔。
    事實及理由
壹、程序方面：
一、按當事人得以合意定第一審管轄法院。但以關於由一定法律
    關係而生之訴訟為限。前項合意，應以文書證之，民事訴訟
    法第24條定有明文。依被告所簽具與原告之授信約定書第12
    條及消費者貸款契約書第13條之約定，因本契約涉訟時合意
    以本院為第一審管轄法院，故本院自有管轄權。
二、次按訴狀送達後，原告不得將原訴變更或追加他訴，但請求
    之基礎事實同一者，不在此限；又被告於訴之變更或追加無
    異議，而為本案之言詞辯論者，視為同意變更或追加，民事
    訴訟法第255條第1項第2款、第2項分別定有明文。原告起訴
    時係聲明：被告等應連帶給付原告新臺幣（下同）2,549,23
    2元，及自民國89年11月29日起至清償日止，按原告銀行基
    本放款利率加碼年息0.75%（現行利率7.91%）採機動利率計
    付之利息，並自民國89年12月30日起至清償日止，其逾期在
    6個月以內部分，另按上開利率10%，逾期超過6個月部分，
    另按上開利率20%計付之違約金。嗣原告於民國95年1月27日
    變更聲明為：被告庚○、丙○○應連帶給付原告2,812,483
    元，及自民國93年7月30日起至清償日止，按年息8.025%計
    算之利息，暨自民國93年7月30日起至清償日止，按上開利
    率20%計算之違約金；被告庚○、丙○○、丁○○應連帶給
    付原告2,065,539元，及自民國93年7月30日起至清償日止，
    按年息8.15%計算之利息，暨自民國93年7月30日起至清償之
    日止，按上開利率20%計算之違約金（見本院卷一第147頁）
    。核原告變更之訴，與原訴所本之基礎事實同一，且不甚礙
    被告等之防禦及訴訟終結，而被告等復對之無異議而為本案
    之言詞辯論，揆諸首開說明，於法並無不合，應予准許。
三、再按原告起訴時之法定代理人為許德南，嗣於本件審理中變
    更為乙○○，原告具狀聲明承受訴訟，核與民事訴訟法第17
    5 條之規定並無不合，應予准許。
四、末按言詞辯論期日，當事人之一造不到場者，得依到場當事
    人之聲請，由其一造辯論而為判決，民事訴訟法第385條第1
    項定有明文。本件被告庚○經合法通知而未於言詞辯論期日
    到場，被告丙○○、丁○○未於最後言詞辯論期日到場，均
    核無民事訴訟法第386條各款之情形，應依原告之聲請，由
    其一造辯論而為判決。
貳、得心證之理由：
一、原告聲明：如主文所示。並陳述：
    （一）被告庚○向原告借款2筆：
          １、於85年2月27日邀同被告丙○○為連帶保證人，
              借款3,000,000元，約定借款期間自85年3月12
              日起至100年3月12日止，分期按月於每月12日清
              償本息，利息按原告基準利率加碼年率1.85％計
              息，後因債務人請求降低利率，原告應其請求，
              將其利率變更為基準放款利率加年利率0.625％
              ，採機動利率計付。
          ２、於86年6月19日邀同被告丙○○、丁○○為連帶
              保證人，借款5,200,000元，約定借款期間自86
              年6月19日起至89年6月19日止，分期按月於每月
              19日清償本息，利息按原告基準利率加碼年率
              1.3％計息，後因債務人請求降低利率，原告應
              其請求，將其利率變更為基準放款利率加年利率
              0.75％，採機動利率計付，屆期一次清償本金。
          上開債務均約定，被告延遲給付本金或利息時，除按
          上開利率計息外，其逾期在6個月以內者，按上開利
          率10％，超過6個月者，按上開利率20％計付違約金
          ，如有消費者貸款契約書第9條、第10條之情事時，
          視為全部到期。
  　（二）詎被告僅繳息至89年4月止，即未再依約繳款，尚積
          欠原告8,040,495元及其利息、違約金尚未清償，經
          原告以聲請抵押物拍賣所得之價金6,056,045元，沖
          償被告自89年4月至93年7月29日之利息、違約金及部
          分本金後，被告等人尚欠如聲明所示之金額及其利息
          、違約金，原告爰依消費借貸契約及連帶保證契約請
          求被告等負連帶清償之責任。
二、被告丙○○聲明：駁回原告之訴。並陳述：除授信約定書上
    之簽名為其親為、印章為其所有外，關於借據、增補契約上
    之簽名則非其所親為，印章亦非其所有，伊並非連帶保證人
    等語。
三、被告丁○○聲明：駁回原告之訴。並陳述：其所有之房屋業
    已遭拍賣，何以仍對其提起訴訟等語。
四、原告主張之事實，業據其提出與所述相符之強制執行分配表
    、授信約定書、借據、增補契約、延長借款期限申請書、基
    本放款利率明細表、消費者貸款契約、清償明細表及戶籍謄
    本為證；被告丙○○對於授信契約書上之簽名及印章不爭執
    ，雖辯稱借據、增補契約上之簽名非其所親為，印章亦非其
    所有，其並非連帶保證人云云，被告丁○○則辯稱其所有之
    房屋業已遭拍賣，為何仍對其提起訴訟云云，惟查：
    （一）按金融機構授信契約之設計，乃以借據、授信約定書
          及印鑑卡之設置為其內容，金融機構之所以仿戶政機
          關建立印鑑卡制之目的，即在於嗣後得以印鑑來認定
          當事人，若非客戶辦理更換印鑑，否則依其上明文約
          定，以相符之印鑑認定當事人往來意思，此乃金融機
          構為應大量交易之實際需要而設計，且已運作經年，
          因印鑑涉及授權之認定，故金融機構於印鑑建立之初
          始無不慎重辦理，而立印鑑人為防止風險亦莫不謹慎
          保管印鑑。同時雙方並約定立印鑑人與銀行往來時，
          僅要憑其約定之印鑑，則究係親自或委請他人前來辦
          理貸款或保證用印等手續皆無不可，亦即銀行實務上
          ，對於辦理第一次對保時，就授信約定書及印鑑卡，
          必由本人親自簽名及留存印鑑，嗣後就借據或貸款契
          約之訂立、變更（如借新還舊、擔保物之變動等），
          悉視其上所顯現之印文是否與授信約定書及印鑑卡相
          符而辦理，以簡化借貸程序便利大眾並兼顧交易安全
          ，故印鑑制度已成為金融業授信之慣例，並為社會大
          眾所周知接受。
    （二）被告丙○○所簽署之授信約定書前言及第1條，明確
          記載：「立約人對華南商業銀行約定，立約人對貴行
          之一切受（授）信往來，願遵守左列各條款」、「本
          約定書所稱一切債務，係指立約人對貴行所負之票據
          、借款、墊款、保證等債務及其他債務，並包括其利
          息，遲延利息、違約金、損害賠償及其他有關費用」
          等語，即該授信約定書已以顯著字體強調該內容條款
          適用範圍含括被告丙○○於原告處之一切授信往來，
          且未定有期限。又該授信約定書第2條並約定：「立
          約人因名稱、組織、章程內容、印鑑、代表人、代表
          人權限範圍或其他足以影響貴行權益變更情事發生時
          ，應即以書面將變更情事通知貴行，並辦妥變更或註
          銷留存印鑑之手續，於未為前項通知及變更或註銷留
          存印鑑手續前與貴行所為之交易，立約人均願負其責
          任，如因而造成貴行損害，並負賠償責任」等語，另
          授信約定書第13條再載明：「本約定書係補充各個授
          信契據之一般性共通約款，於立約人簽章交付貴行後
          生效」等詞。系爭授信約定書第2條約定內容，僅係
          以印鑑制度簡化作業手續之繁瑣並兼顧交易安全而設
          ，是於被告丙○○於印鑑有變更情事時，應即通知原
          告並辦妥變更或註銷留存印鑑手續，然並未約定任何
          人盜用或偽造被告丙○○之印章為債務人或保證人，
          向原告借貸金錢或保證債務，被告丙○○皆須負清償
          之責，實難認有加重被告丙○○責任，或對其有重大
          不利益，故前開條款約定，並無顯失公平之處，亦符
          比例原則，系爭授信約定書之內容應屬有效，除非被
          告丙○○有變更印鑑之特別情事，並以書面通知原告
          ，否則是項約定書即構成授信契據之一部分，有拘束
          原告及被告丙○○之效力。
    （三）被告丙○○雖否認借據、消費者貸款契約及增補契約
          上簽名及印文之真正，惟本院互核原告提出之借據、
          消費者貸款契約及增補契約原本上「丙○○」印文與
          被告丙○○不爭執簽名、印章真正之授信約定書、印
          鑑卡原本上「丙○○」印文二者相符，應係同一印章
          蓋用，被告丙○○既未舉證證明曾有以書面通知原告
          變更印鑑之情事，揆諸前開說明，被告丙○○自應依
          約負連帶保證責任。另被告丁○○雖辯稱其所有之房
          屋業已遭拍賣，何以仍對其提起訴訟云云，惟保證債
          務之所謂連帶，係指保證人與主債務人負同一債務，
          對於債權人各負全部給付之責任者而言，此就民法第
          272條第1項規定連帶債務之文義觀之甚明（45年台上
          第1426號判例參照），而連帶債務之債權人，得對債
          務人中之一人或數人或其全體，同時或先後請求全部
          或一部之給付，連帶債務未全部履行前，全體債務人
          仍負連帶責任，民法第273條第1、2項亦定有明文。
          本件原告雖曾聲請強制執行拍賣被告林美玲所有之不
          動產，並以拍賣所得之價金抵償所欠之債務，然於原
          告之債權尚未獲得全部滿足前，全體債務人仍負連帶
          清償之責任，而原告基於連帶債務之性質，本具有多
          重選擇之給付請求權，其得任意對債務人中之一人或
          數人或其全體行使之，故被告前開辯稱，亦不足採信
          。被告庚○經合法通知未於言詞辯論期日到場，復未
          提出任何書狀爭執供本院斟酌，依民事訴訟法第280
          條第3項規定視同自認，本院審酌原告提出之證物，
          堪信原告主張之事實為真正。從而，原告依消費借貸
          契約及連帶保證法律關係請求被告等連帶給付如主文
          所示之本金及利息、違約金洵屬有據，應予准許。
、據上論結：原告之訴為有理由，依民事訴訟法第385條第1項
    前段、第85條第2項，判決如主文。
中　　華　　民　　國　　96　　年　　3　 　月　　8　　 日
                  民事第三庭    法　官　鄭佾瑩
以上正本係照原本作成
如對本判決上訴，須於判決送達後20日內向本院提出上訴狀
中　　華　　民　　國　　96　　年　　3　　月　　 8 　　日
                                書記官　方美雲
